臺灣桃園地方法院刑事判決　　　　　　　96年度訴字第1342號
公　訴　人　臺灣桃園地方法院檢察署檢察官
被　　　告　甲○○
　　　　　　　　　　8號4樓
??????????居桃園縣龍.
?????　戊○○
　　　　　　　　　　號
　　　　　　　　　　（現另案於臺灣桃園監獄執行中）
上列被告因妨害自由等案件，經檢察官聲請以簡易判決處刑（95
年度偵字第18490 號），本院認應適用通常程序審判，判決如下
：
    主  文
甲○○共同傷害人之身體，累犯，處有期徒刑肆月，如易科罰金
，以新台幣壹仟元折算壹日，減為有期徒刑貳月，如易科罰金，
以新台幣壹仟元折算壹日；又共同以非法方法，剝奪人之行動自
由，累犯，處有期徒刑陸月，如易科罰金，以新台幣壹仟元折算
壹日，減為有期徒刑參月，如易科罰金，以新台幣壹仟元折算壹
日。應執行有期徒刑肆月，如易科罰金，以新台幣壹仟元折算壹
日。
戊○○共同傷害人之身體，累犯，處有期徒刑參月，如易科罰金
，以新台幣壹仟元折算壹日，減為有期徒刑壹月又拾伍日，如易
科罰金，以新台幣壹仟元折算壹日；又共同以非法方法，剝奪人
之行動自由，累犯，處有期徒刑伍月，如易科罰金，以新台幣壹
仟元折算壹日，減為有期徒刑貳月又拾伍日，如易科罰金，以新
台幣壹仟元折算壹日。應執行有期徒刑參月，如易科罰金，以新
台幣壹仟元折算壹日。
    事  實
一、甲○○前曾於民國92年間因毒品案件，經本院於92年12月29
    日以92年度壢簡字第1767號判處有期徒刑6 月，其於93年8
    月11日入監服刑，甫於94年2 月10日縮刑期滿執行完畢；戊○○前曾於92年間因搶奪、竊盜案件，經本院分別於93年4
    月12日、93年1 月13日以92年度訴字第886 號、93年度簡字
    第13號判處有期徒刑8 月、6 月，上開2 罪並定應執行刑為
    ?年，其於93年9 月21日入監服刑，甫於94年6 月17日縮刑
    期滿執行完畢，均未警惕。緣甲○○不滿丁○○提供毒品給
    正在戒毒之女友乙○○，即夥同戊○○共同基於傷害之犯意
    聯絡，於95年8 月11日下午2 時許，在桃園縣龍潭鄉○○村
    ○○路168 號之「國軍桃園總醫院」門診大樓前，由戊○○
    擋住丁○○去向，甲○○則手持水果刀乙把，分別以刀柄及
    拳頭毆打丁○○臉部及身體，嗣因醫院警衛出面阻止，甲○○氣憤未消，竟與戊○○復共同基於妨害自由之犯意聯絡，
    由甲○○先將丁○○強押上丁○○所有牌號3N-6326 號自用
    小客車內，後由戊○○將丁○○推擠進前開車輛後座中間位
    置，戊○○則坐後座左側看管丁○○，丁○○之兄丙○○及
    乙○○見狀亦一同上車，甲○○隨即將車開往石門水庫方向
    ，並要求丁○○將所藏匿的毒品交出，途中甲○○接續向丁○○恫嚇稱：「要帶到山上埋掉」、「要打死丁○○」等加
    害生命之言語，致丁○○心生畏懼，而生危害於生命之安全
    。惟因甲○○不熟悉路況而將車開到友人住處下車問路，丁○○趁甲○○及戊○○等人下車之際，示意丙○○下車報警
    ，並將車門上鎖且欲持備份鑰匙駕車離去，經甲○○察覺後
    乃持車鑰匙開鎖上車，將車輛交由戊○○駕駛，甲○○則換
    至左後側位置繼續看管丁○○，且承前開傷害之犯意，徒手
    接續毆打丁○○臉部及身體，致楊凌華受有臉部挫傷瘀傷、
    前胸壁挫傷、鼻骨骨折等傷害，後因車輛在石門水庫附近發
    生車禍無法行駛，甲○○方以電話要求戊○○姓名年籍不詳
    綽號「阿財」友人駕車到場，附載丁○○回到「國軍桃園總
    醫院」。嗣經丁○○就醫後報警，循線於同月15日下午3 時
    3 0 分，在桃園縣龍潭鄉○○路45號前，查獲甲○○、戊○○2 人，始知上情。
二、案經被害人丁○○訴由臺灣桃園地方法院檢察署檢察官聲請
    以簡易判決處刑，本院改依適用通常程序審理。
    理  由
一、按被告以外之人於審判外之言詞或書面陳述，除法律有規定
    者外，不得作為證據，刑事訴訟法第159 條第1 項固定有明
    文。然被告以外之人於偵查中向檢察官所為之陳述，除顯有
    不可信之情況外，得為證據；被告以外之人於審判外之陳述
    ，雖不符同法第159 條之1 至之4 之規定，而經當事人於審
    判程式同意作為證據，法院審酌該言詞陳述或書面陳述作成
    時之情況，認為適當者，亦得為證據；又當事人、代理人或
    辯護人於法院調查證據時，知有第159 條第1 項不得為證據
    之情形，而未於言詞辯論終結前聲明異議者，視為有前項之
    同意，同法第159 條之1 第2 項、第159 條之5 亦分別定有
    明文。又刑事訴訟法第159 條之5 的立法意旨在於傳聞證據
    未經當事人之反對詰問予以核實，原則上先予排除。惟若當
    事人已放棄反對詰問權，於審判程式中表明同意該等傳聞證
    據可作為證據；或於言詞辯論終結前未聲明異議，基於尊重
    當事人對傳聞證據之處分權，及證據資料愈豐富，愈有助於
    真實發見之理念，上開傳聞證據亦均得資為證據。經查：
(一)關於證人乙○○於警詢中所為陳述，被告甲○○及戊○○於
??本院行準備程序中已表示對上開證據之證據能力不爭執（見
    本院96年?月?日之準備程式筆錄），且經本院於最後審理
    期日就上開警詢筆錄逐一提示並告以要旨，被告2 人就此部
    分證據之證據能力亦均未聲明異議，本院審酌證人乙○○之
    證詞對認定犯罪事實之存否有其必要性，且上開言詞陳述作
    成時之情況，並無違法取供情形或其他程式上之瑕疵，引用
    其警詢中之陳述作為證據應屬適當認為以之為證據尚屬適當
    ，依刑事訴訟法第159 條之5 之規定，即具證據能力。至於
    告訴人丁○○及己○○於警詢中之陳述，係屬被告以外之人
    於審判外之言詞陳述，依刑事訴訟法第159 條之規定，屬於
    傳聞證據而不具證據能力，且因被告於本件準備程式中已表
    示不同意作為本案證據使用，是以其警詢之供述尚無證據能
    力。
(二)關於證人丁○○、乙○○、己○○及廖峻威於偵查中之陳述
??，係經檢察官諭知證人有具結之義務及偽證之處罰並命朗讀
    結文具結擔保其證言之真實性後，以證人身份，於檢察官面
    前完整、連續陳述其親身經歷，且查無違法取證之瑕疵存在
    ，應無顯不可信之情形，引用上開證人於檢察官面前所為陳
    述作為證據應屬適當，依刑事訴訟法第159 條之1 第2 項之
    規定，亦具證據能力。
(三)另就國軍桃園總醫院附設民眾診療服務處診斷證明書?紙，
    屬本案臨訟所製作文書，具有個案性質，亦非屬刑事訟訴法
    第159 條之4 特信性之文書，故應為被告以外之人於審判外
    之書面陳述而屬傳聞證據，然被告2 人就前開審判外之陳述
    於本件準備程序中業已表示同意作為本案證據使用，依諸上
    開規定，自得引為證據。
貳、認定犯罪事實所憑之證據及理由：
一、訊據被告甲○○固不否認有於上揭時、地傷害告訴人丁○○
    之事實，然矢口否認有何妨害自由之犯行，辯稱：伊根本不
  ?認識戊○○，亦沒有叫戊○○堵住丁○○去處，當天是因為
    醫院的警衛要他們不要在醫院內鬧事而趕他們走，丁○○就
    要伊上車，同時也叫戊○○上車，伊並沒有強押丁○○，何
    況丁○○的哥哥亦一同上車云云。被告戊○○矢口否認有為
    傷害及妨害自由之犯行，並辯稱：當天伊前往醫院喝美沙冬
    ，然後打電話給丁○○約十分鐘後在醫院門口見面，要跟丁○○拿海洛因，到門口卻看到甲○○與丁○○打起來，伊並
    不認識甲○○，也沒有幫忙甲○○堵住丁○○，因醫院警衛
    出來趕人，伊已經把錢交給丁○○仍未拿到海洛因，丁○○
    就叫伊上車，伊就上車，並沒有負責看管丁○○云云。經查
    ：
(一)證人丁○○於本院審理中證述：當天伊與哥哥一同到醫院喝
    美沙冬戒毒，到醫院門口時，就看到甲○○拿一把刀和戊○○走過來，然後甲○○就朝伊臉及頭部打，戊○○則站在一
    旁，打了約2 、3 分鐘後，甲○○就把伊推到左後車門，戊○○則用很大的力量將伊推上車，戊○○也跟著上車，因當
    時甲○○有拿刀子，而伊被打到滿身是血且被押上車，伊會
    怕，才叫伊哥哥一起上車，甲○○就上駕駛座把車開往石門
    方向，途中並質問為何拿毒品給被告女友乙○○，伊趁甲○○等人下車時，叫伊哥哥離開報警，嗣後甲○○將車交給戊○○駕駛，甲○○到後座時，又一直打伊頭部及臉部等情綦
    詳（見本院96年8 月2 日之審判筆錄）；又證人丙○○於本
    院審理中亦證稱：伊當天跟伊弟弟一同到醫院喝美沙冬，在
    掛號時候，就聽到人家說伊弟弟被打，伊過去時就看到伊弟
    弟全身是血，並沒有看到何人打的，僅看到甲○○手上拿水
    果刀且身旁有一個人，伊弟弟就是被甲○○身旁那個男的押
    上車，伊會擔心，所以就一同上車，途中甲○○有說要把弟
    弟載到山上去埋掉等語，嗣後甲○○將車子開到其友人住處
    停下，伊弟弟叫伊趁機跑掉去報警，因伊弟弟整身血且旁邊
    還有人押著，所以沒有辦法跑掉等語明確（見本院96年9 月
    6 日之審判筆錄）；另證人己○○於本院審理中亦結稱：當
    天伊有看到甲○○手上持水果刀，且用拳頭毆打丁○○，戊○○站在旁邊，而甲○○的女友也站在旁邊，因伊所站之位
    置距離他們有一段距離，無法聽到他們之間對話，接著就看
    到一群人上丁○○的車離開，又伊印象中是甲○○先上駕駛
    座，而丁○○從後座上車，戊○○是自己把車門打開後上車
    ，伊並不清楚丁○○是否自己開車門，也不知道戊○○是自
    己上還是丁○○示意等情大致相符（見本院96年8 月2 日之
    審判筆錄）；而證人廖竣威於檢察官偵查中另證陳：伊有聽
    到甲○○與丁○○在吵架，且看見甲○○徒手毆打丁○○等
    情（見95度偵字第18 490號偵查卷第78至79頁）；且證人乙○○於本院審理中略稱：當天伊與甲○○在醫院遇到丁○○
    ，因甲○○不要伊繼續吸毒，但丁○○又要拿毒品給伊，甲○○很生氣才用拳頭毆打丁○○，那時候甲○○講話聲音比
    較大且已動手打人，醫院有人出來表示不要在醫院鬧事，伊
    等才上丁○○的車到別處，途中甲○○質問丁○○為何要拿
    毒品給伊，丁○○一直辯解，甲○○有表示再說謊就打死，
    又途中丁○○想要跑掉，但甲○○話還沒有問完，甲○○就
    改坐到後面，此時改由戊○○到前面開車等情（見本院96年
    9 月6 日之審判筆錄）；證人乙○○嗣於偵訊時亦證稱：當
    天伊跟甲○○一起騎機車到醫院，在現場遇到丁○○，甲○○與丁○○有口角衝突，醫院的人要伊等離開，伊有看到甲○○、戊○○強押丁○○等詞明確（見同上偵查卷第87頁）
    。互核上開情詞，足認被告甲○○確實有手持水果刀並以拳
    頭毆打告訴人丁○○，戊○○則站在一旁，嗣因醫院警衛出
    面驅趕，甲○○與戊○○則強押丁○○上車，途中甲○○亦
    有為恐嚇、毆打丁○○等事實。
(二)又被告戊○○於警詢中供認：當天伊與友人「阿財」一同前
    往醫院門診看診，巧遇綽號「黑哥」的甲○○及乙○○，因
    伊身為「黑哥」的朋友，看不慣丁○○提供毒品給乙○○使
    用，並利用毒品接近乙○○，所以想幫忙甲○○教訓丁○○
    ，伊有在旁邊幫忙「黑哥」阻擋及攔住丁○○的去路，並看
    「黑哥」徒手毆打丁○○且強押丁○○上車，之後甲○○要
    伊也一起上車，伊因為想幫忙甲○○，就跟著上車，車內共
    有五個人，駕駛人為甲○○、右前座為乙○○、右後座為丁○○的哥哥、中間座為丁○○、伊坐左後座，甲○○將車開
    往石門方向，途中改由伊繼續駕駛，嗣因車子於一轉彎道失
    控撞倒護欄停住，然後甲○○打電話給伊朋友「阿財」要求
    開車前來等情不諱（見同上偵查卷第20至22頁），嗣於檢察
    官偵查中亦自白：當天甲○○用手毆打丁○○的臉，丁○○
    在跑，伊就負責攔住丁○○，又甲○○推丁○○上車，丁○○還想跑，伊就擠上車，將車門關上，甲○○開車，伊則坐
    左後座負責看住丁○○之情形大致相符一致（見同上偵查卷
    第65至66頁），顯見被告戊○○與甲○○就傷害與妨害自由
    等情有犯意聯絡及行為分擔。雖被告戊○○於本院審理中翻
    異前詞改稱：伊並不認識甲○○，當天是為了向丁○○拿毒
    品，所以才上車等云云。惟倘若被告戊○○完全不認識被告
    甲○○，且亦未攔阻丁○○讓被告甲○○毆打，以及推擠丁○○上車等情事，衡情被告戊○○於警詢中豈能明確說出被
    告甲○○之綽號為「黑哥」？再者，細繹被告戊○○上揭自
    白內容，就其如何幫忙告甲○○攔阻告訴人及動機？如何將
    告推擠上車後關上車門？以及如何負責看管告訴人等諸情節
    ？均能清楚描述該過程，並核與告訴人及前開證人所結述之
    情形均大致相符，益徵各該自白真實而可採。何況被告若真
    係為拿毒品才跟丁○○上車，並未為任何傷害及妨害自由之
    行為，就此對其有利之事實，又豈會於警詢及偵查中隻字未
    提，即與常情有違。雖被告另辯稱，因擔心警察會辦伊吸毒
    ，所以於警詢時才這樣表示云云，然其於檢察官偵訊時，卻
    仍為相同之供述，參以傷害與妨害自由併罰所須承擔之法律
    責任，並未低於施用毒品之罪責，被告又何必為閃躲施用毒
    品罪責，卻自白傷害與妨害自由等犯行？是被告上開所辯，
    為臨訟卸責之虛詞，不足為採。再稽被告甲○○駕車前往石
    門方向時車內乘坐之方式，位於後座者為戊○○、丁○○及
    丙○○三人，倘若被告戊○○真不認識被告甲○○，上車目
    的僅是要向丁○○取毒品，則被告戊○○既為丁○○之友人
    ，被告甲○○於駕車之際，為控制後座整個狀況並使整個過
    程順利及方便掌握，豈會讓不相干之人一同前往卻未加以攔
    阻，且不問究竟即容許被告戊○○上車之理，甚至讓被告戊○○坐於丁○○身旁，竟不擔心被告戊○○會幫助丁○○脫
    困？亦與常情有悖，況於此途中曾換由被告戊○○駕車等情
    ，此為被告戊○○所坦述，且經證人丁○○及乙○○結證無
    訛，則倘若被告戊○○既係丁○○之友人，又怎會聽從被告
    甲○○之指示，且被告甲○○何以不擔心被告戊○○會藉此
    機會幫助丁○○脫困之理？綜此各端，已足認被告戊○○尚
    非偶然坐上該車而適巧目睹此情，其與被告甲○○當早已有
    認識。再核被告甲○○於警詢及檢察官偵查中亦自承：伊與
    戊○○是朋友關係，因伊氣不過丁○○拿毒品給乙○○，所
    以在醫院時就毆打丁○○，醫院保全請伊等出去，丁○○在
    跑，戊○○就將丁○○攔住，又戊○○有將丁○○推到後座
    ，伊先開車前往關西方向等情；嗣於本院審理中亦供認：伊
    有毆打丁○○且有開車要丁○○帶伊去將毒品找出，因丁○○提供地方不對，伊下去問路時，丁○○哥哥走掉，丁○○
    趁隙將車窗鎖起來，伊持車鑰匙將車門打開後，又毆打丁○○，並改請戊○○開車等語，亦均與被告戊○○上開自白，
    及告訴人指述遭其等共同傷害與妨害自由等細情若合符節，
    堪認被告戊○○確係基於與甲○○之朋友關係，欲幫忙被告
    甲○○教訓告訴人丁○○之動機。綜上所述，被告戊○○與
    甲○○於本件，具有犯意聯絡與行為分擔，為共同正犯，而
    應同負其責任。
(三)又被告甲○○另辯稱：當時丁○○的哥哥丙○○一同前往，
    伊並沒有妨害丁○○之行動自由云云。然觀諸當時被告甲○○手持水果刀，且已毆打丁○○致滿身是血，以及被告戊○○加以推擠方式進入車內等情狀，則告訴人突遭此強暴、脅
    迫之威逼，復在推擠之情況下而上車，告訴人當非心甘情願
    欲與被告二人溝通，其行動自由已然遭剝奪，要屬灼明之理
    。至於告訴人之胞兄丙○○雖亦一同上車，惟其係基於欲瞭
    解雙方究竟發生何事？參以丙○○於車上仍伺機逃跑之過程
    ，均足徵告訴人當時之行動自由已遭妨害，被告上開所辯，
    並無解於本件傷害與妨害自由之罪責。
(四)此外，復有國軍桃園總醫院附設民眾診療服務處診斷證明書
    ?紙及被告臉部瘀傷、身上沾有血跡及丁○○所有之汽車碰
    撞而損壞照片共計5 張附卷可佐。事證明確，被告犯行洵堪
    認定，應依法論科。
二、核被告甲○○、戊○○所為，均係犯刑法第277 條第1 項之
    傷害罪、刑法第302 第1 項之剝奪他人行動自由罪。按刑法
    第302 條第1 項、第304 條第1 項及第305 條之罪，均係以
    人之自由為其保護之法益。而刑法第302 條第1 項之罪所稱
    之非法方法，已包括強暴、脅迫或恐嚇等一切不法手段在內
    。因之，如以非法方法剝奪他人行動自由行為繼續中，再對
    被害人施加恐嚇，或以恐嚇之手段迫使被害人行無義務之事
    ；則其恐嚇之行為，仍屬於非法方法剝奪行動自由之部分行
    為，應僅論以刑法第302 條第1 項之罪，無另成立同法第30
    4 條或第305 條之罪之餘地。最高法院89年台上字第780 號
    判例明揭其旨。本件被告二人以非法方法剝奪告訴人丁○○
    之行動自由，並於剝奪行動自由行為繼續中，被告甲○○再
    對告訴人施加恐嚇，揆諸上揭判例意旨，該恐嚇之行為，是
    屬於非法方法剝奪行動自由之部分行為，不另論罪。聲請意
    旨雖未就上揭犯罪事實欄所載之「途中甲○○向丁○○恫嚇
    稱：『要帶到山上埋掉』、『要打死丁○○』等加害生命之
    言語，致丁○○心生畏懼，而生危害於生命之安全」等部分
    提起公訴，惟該等部分與原起訴論罪部分（即非法剝奪人之
    行動自由部分）既具有實質上1 罪之關係，依審判不可分原
    則，乃為原起訴效力所及，本院自得併予審究，附此敘明。
    被告二人就上開犯行，具有犯意聯絡及行為分擔，為共同正
    犯。又其等所犯上開二罪名，犯意各別，罪名不同，均應分
    論併罰之。又被告二人前有如事實欄所述之犯罪科刑及執行
    情形，此有臺灣高等法院被告前案紀錄表各1 份在卷可稽，
    被告二人於上開有期徒刑執行完畢後，五年以內再故意犯本
    罪，均應依刑法第47條第1 項規定論以累犯，並加重其刑。
    爰審酌被告甲○○係因不滿丁○○再提供毒品給正在戒毒之
    女友，被告戊○○則幫忙被告甲○○教訓告訴人之犯罪動機
    ，惟其等不思循合法正當途徑解決，竟以傷害人之身體及剝
    奪行動自由等方式為之，所行非是，造成被害人身體傷害之
    程度，迄未賠償被害人之損失，兼衡其等品行、智識程度、
    被告甲○○部分坦認；被告戊○○飾詞否認等情及其他一切
    情狀，分別量處如主文所示之刑，並均諭知易科罰金之折算
    標準。末查被告二人犯罪後，中華民國九十六年罪犯減刑條
    例業已制定，經總統於96年7 月4 日公布，並自同年月16日
    起生效施行，核本件被告二人之犯罪時間、罪名等項，均合
    於該條例所定之減刑條件，爰依該條例第2 條第1 項第3 款
    規定減其宣告刑二分之一，併均諭知易科罰金之折算標準。
三、另如事實欄所載之水果刀1 把，雖係被告持以實施本件犯罪
    所用之物，惟未扣案，亦無積極證據足以證明該水果刀確屬
    被告所有之物，且無法證明該水果刀目前是否仍然存在，為
    避免日後執行之困難，本院爰不予宣告沒收。
據上論斷，應依刑事訴訟法第299 條第1 項前段，刑法第28條、
第277 條第1 項、第302 條第1 項、第51條第5 款、第47條第1
項、第41條第1 項前段，中華民國九十六年罪犯減刑條例第2 條
第1 項第3 款、第7 條、第9條、第10條第1項，判決如主文。
本案經檢察官翁偉玲到庭執行職務。
中　　華　　民　　國　　96　　年　　9 　　月　　27　　日
                  刑事第七庭    審判長法　官   蕭世昌
                  　                  法  官   劉為丕
                                      法  官   連雅婷
以上正本證明與原本無異
如不服本判決書應於送達後10日內向本院提出上訴狀
? ??                               書記官　張尹嫚
中　　華　　民　　國　　96　　年　　9 　　月　　27　　日
附錄條文：
中華民國刑法第277條
（普通傷害罪）
傷害人之身體或健康者，處 3 年以下有期徒刑、拘役或 1 千元
以下罰金。
犯前項之罪因而致人於死者，處無期徒刑或 7 年以上有期徒刑；
致重傷者，處3 年以上10年以下有期徒刑。
中華民國刑法第302條
（剝奪他人行動自由罪）
私行拘禁或以其他非法方法，剝奪人之行動自由者，處5 年以下
有期徒刑、拘役或3 百元以下罰金。
因而致人於死者，處無期徒刑或7 年以上有期徒刑，致重傷者，
處3 年以上10年以下有期徒刑。
第1 項之未遂犯罰之。
